【裁判字號】    90,軍上,22
【裁判日期】    901226
【裁判案由】    逃亡
【裁判全文】
臺灣高等法院刑事判決                  九十年度軍上字第二二號
    上  訴  人
    即  被  告  林建良
右上訴人，因逃亡案件，不服國防部高等軍事法院，九十年度法仁判字第一一八號，
中華民國九十年十一月十二日第二審判決（起訴案號：國防部北部地方軍事法院檢察
署九十年度訴字第一七二號）提起上訴，本院判決如左：
    主      文
上訴駁回。
    理      由
一、按軍事審判法第一百八十一條第五項規定，被告不服高等軍事法院宣告有期徒刑
    之上訴者，得以判決違背法令為理由，向高等法院提起上訴。是不服高等軍事法
    院有期徒刑判決而向高等法院提出上訴者，非以原判決違背法令為理由者不得為
    之，此為其上訴之法定要件。若上訴理由狀並未依據卷內訴訟資料，具體指摘原
    判決不適用法則或如何適用不當，或所指摘原判決違法情事，顯與法律規定得為
    向高等法院提出上訴之上訴理由之違法情形，不相適合時，均應認為其上訴為違
    背法律上之程式，應予以駁回，此觀諸軍事審判法第一百七十九條、刑事訴訟法
    第三百九十五條前段之規定至明。
二、本件原判決認定上訴人即被告甲○○係陸軍裝步第三五一旅步三營戰三連下士車
    長（民國八十八年六月一日入伍，陸軍裝甲兵學校領導士官八十八年班第十六期
    結業，志願役），前於八十九年間因逃亡罪，經國防部北部地方軍事法院判處有
    期徒刑六月，緩刑二年，於八十九年四月五日確定。緣九十年四月二十七日十八
    時許，自台灣駐地休假離營，應於同年月三十日二十四時返營收假，詎因畏苦怕
    難，遂起長期脫免職役之意圖而逾假潛逃，匿居桃園、台北縣、市等地，賴積蓄
    維生，迨九十年五月二十二日十時二十分許，始於台北市○○區○○路八號麥當
    勞餐飲店內為台北市政府警察局中正第一分局員警緝獲之事實，業據被告甲○○
    於偵審中坦白承認並供稱「因部隊勤務繁雜，認壓力過重而不想當兵」、「除非
    被抓到，我不想回去」等語，核與台北市政府警察局中正第一分局九十年五月二
    十二日北市警中正一分刑瑋字第九０六一六七九八００號通緝案件移送書暨所附
    筆錄記載情節相符，復經該管連長林琪峰上尉到庭結證被告逾假不歸擅自離去職
    役綦詳，並有被告假單影本在卷可參，且其離營後，亦經國防部北部地方軍事法
    院桃園分院檢察署通緝在案，此有該署九十年五月八日以（九０）法園字第一八
    七二號通緝書影本在卷可稽，因認被告犯罪事證明確，已構成陸海空軍刑法第三
    十九條第一項意圖長期脫免職役而去職役罪，惟以陸海空軍刑法於九十年九月二
    十八日修正公布實施前，其第九十三條第三款原規定：應處以三年以下有期徒刑
    ，修正後之該法第三十九條第一項規定為：應處五年以下有期徒刑，並於同年十
    月二日起生效，而被告無故離去職役之犯罪時間係於九十年四月三十日，顯在該
    法修正前所為，比較新舊法，自以修正前之法律對被告有利，第一審關於法律之
    適用未及依刑法第二條第一項規定比較新舊法，既有可議，自屬無可維持，而將
    第一審判決撤銷改判，並以被告曾於八十九年間因逃亡罪，經國防部北部地方軍
    事法院判處有期徒刑六月，緩刑二年，於八十九年四月五日確定，有國防部新店
    監獄九十年六月一日（九０）望明（一）字第二四九０號被告前科記錄簡覆表在
    卷可佐，於緩刑期間不思悛悔再犯本罪，審酌其年輕失慮及犯後坦承犯行態度等
    一切情狀，判處被告甲○○無故離去職役罪有期徒刑八月，本院審酌國防部高等
    軍事法院上開判決認事用法，俱無違誤，量刑亦妥適，於法並無不合。
三、被告上訴意旨徒以被告於逃亡期間，心念家庭曾前往工地應徵臨時工以幫助家計
    ，無奈無身份證件未被認可而喪失機會，並非在逃亡期間到處遊蕩，原判決所載
    理由與事實矛盾，顯已違背法令等語。查官兵於假滿後，明知應歸營而不歸營，
    如無阻卻違法之正當理由，自其不歸之時起，即為脫離職役之具體表現，不容以
    其他藉口卸責（國防部（）覆普律循字第０四五號判決參照）姑不論被告逃亡
    期間係到處遊蕩或應徵臨時工，均非阻卻違法之正當理由，上訴人執此指摘原判
    決未予調查，既未指摘原判決科刑有何違背法令，僅就其在逃亡期間之行為為爭
    執，自非適法之上訴理由，綜上說明，被告上訴，顯非合法。
四、據上論斷，應依軍事審判法第一百七十九條，刑事訴訟法第三百九十五條前段，
    判決如主文。
中     華     民     國     九十    年      十二      月     二十六     日
                              臺灣高等法院刑事第十庭
                                  審判長法  官  溫  耀  源
                                        法  官  林  銓  正
                                        法  官  黃  金  富
右正本證明與原本無異。
不得上訴。
                                        書記官  江  采  廷
中     華     民     國     九十    年      十二      月     二十七     日


司法院資訊處製作；財團法人民間司法改革基金會備份。
